【裁判字號】    88,自,377
【裁判日期】    891220
【裁判案由】    詐欺
【裁判全文】
臺灣高雄地方法院刑事判決                          八十八年度自字第三七七號
    自  訴  人  甲○○
    被      告  乙○○
右列被告因詐欺案件，經自訴人提起自訴，本院判決如左：
    主  文
乙○○無罪。
    理  由
一、自訴意旨略以：被告乙○○（原名為陳嘉誠，八十七年六月改名）意圖為自己不
    法之所有，於民國八十七年一月至二月間（自訴狀誤載為同年二月至四月間），
    在高雄市○○○路八十七號六樓「金財神大酒店」飲酒消費，並於席間向該酒店
    幹部甲○○佯稱，其事業規模頗鉅，只要供其簽帳累計至一定金額，即會主動簽
    發同額支票付款，旋於消費金額累計達新台幣（下同）八十萬元時（含甲○○私
    人借貸之二萬八千元部分），乙○○乃於同年四月二十六日左右，交付經由其背
    書（以陳嘉誠之名）之上開面額支票一紙，供為清償借款之用，惟事後仍未獲兌
    現且其逃匿無蹤，因認被告涉犯刑法第三百三十九條第一項之詐欺取財罪嫌。
二、按犯罪事實，應依證據認定之，無證據不得推定其犯罪事實，又不能證明被告犯
    行者，應諭知無罪之判決，刑事訴訟法第一百五十四條、第三百零一條第一項分
    別定有明文；又事實之認定，應憑證據，如未能發現相當證據，或證據不足以證
    明，自不能以推測或擬制之方法，為裁判基礎。再告訴人之告訴，本以使被告受
    刑事訴追為目的，故其陳述是否與事實相符，自應調查其他證據，以資審認，苟
    其所為攻擊之詞，尚有瑕疪，則在此瑕疵未予究明以前，即不能遽採為斷罪之基
    礎，故在告訴人指訴被告涉嫌犯罪之場合，如經調查別無其他證據足証其指訴確
    與事實相符，則本於「罪證有疑、利於被告」之證據法則，即不得遽以其片面指
    訴，擷為認定被告犯罪之唯一事證，合先敘明。
三、本件自訴人認被告涉犯前述犯行，無非係以被告所背書交付之面額八十萬元，到
    期日為八十七年六月十日，付款人為萬泰商業銀行之支票一紙，屆至到期日仍未
    獲兌現，且事後亦未履行付款責任為其論罪之主要依據。而訊據被告乙○○固不
    諱言曾於右開時、地，以原「陳嘉誠」之名（改名前）背書於上開面額之支票一
    紙後，交付予自訴人供為清償借款之事實，惟堅決否認有何詐欺取財犯行，並辯
    稱：伊實際上至上開酒店消費金額僅約六十餘萬元之譜，當初交付八十萬元之客
    票並背書於後，係向自訴人告稱屆時多退少補，且於事後尚多次分批繳還部分金
    額予自訴人，嗣因經濟狀況有變，且家中迭有變故才無法還款等語。經查：
（一）自訴人當初係聽聞友人告稱，被告係知名藝人楊麗花之妹婿，經濟狀況不錯，
      要好好把握該客戶，才自願同意被告以簽帳方式代替實際付款，且收受上開支
      票時，尚曾以電話向銀行徵信該紙支票信用，經確認無慮後方行收受等節，業
      據自訴人於本院審理時自陳在卷（見本院八十八年七月二十一日訊問筆錄），
      顯見被告向自訴人以簽帳方式代替付款行為，係自訴人聽聞被告身世及經濟情
      狀均佳等情狀後後自願同意，被告並未施用任何詐術行為至明，且自訴人對於
      被告至上開酒店消費一節，復於本院審理時補充稱：被告交付上開八十萬元支
      票前，在該酒店內僅消費約六十多萬元，於收受八十萬元之支票後才又再消費
      了十多萬元等語（見本院八十九年一月五日訊問筆錄），相互對照以觀，被告
      至上開酒店截至交付上開支票時止，實際消費金額應僅約六十萬元之譜，則被
      告提出供代償消費金額之支票既遠高於實際消費金額，且自訴人亦曾就該紙支
      票做初步徵信，認信用無慮才行收受，足見自訴人收受該紙支票之舉，不僅未
      陷於錯誤，且被告於消費簽帳及交付支票之初，並無任何不法所有之意圖至明
      。
（二）另參酌被告於上開支票不獲兌現期間，尚曾清償部分金額之事實，亦經證人張
      旭東及自訴人甲○○於本院審理時同陳在卷，益徵被告既便於事後仍曾盡力尋
      求還款之道，更難僅因被告事後經濟情況改變，無法兌現支票或清償欠款，即
      謂被告有詐欺事實。綜上以觀，本件被告自始既無施用詐術行為，而自訴人同
      意賒欠復係源於自身本意，且被告提供之支票，於收受時亦經自訴人初步徵信
      無慮，則被告所為顯與詐欺罪之構成要件未合，而本院復查無其他積極證據足
      認被告有自訴人所指之上開犯行，犯罪既不能證明，揆諸前開法條及判例意旨
      ，依法自應為無罪之諭知。
據上論斷，應依刑事訴訟法第三百四十三條、第三百零一條第一項，判決如主文。
中    華    民    國    八十九    年    十二      月        二十      日
                                  臺灣高雄地方法院刑事第一庭
                                      法  官     邱基峻
右正本證明與原本無異。
如不服本判決，應於判決送達後十日內，向本院提出上訴狀。
                                      書記官     王美玲
中    華    民    國    八十九    年     十二     月       二十       日


司法院資訊處製作；財團法人民間司法改革基金會備份。
